【裁判字號】    99,訴,1061
【裁判日期】    990706
【裁判案由】    清償借款
【裁判全文】
臺灣臺北地方法院民事判決              99年度訴字第1061號
原      告  中信第一資產管理股份有限公司
法定代理人  乙○○
訴訟代理人  丁○○
被      告  永洺科技有限公司
法定代理人  丙○○
上  一  人
訴訟代理人  戊○○
法定代理人  己○○
兼法定代理  庚○○
人                      4號2樓
被      告  甲○○
當事人間請求清償借款事件，經本院於中華民國99年7 月1 日言
詞辯論終結，判決如下：
    主      文
被告應連帶給付原告新台幣壹佰柒拾柒萬仟陸佰貳拾壹元，及
如附表所示之利息、違約金。
訴訟費用新台幣壹萬玖仟壹佰貳拾貳元由被告連帶負擔。
    事實及理由
甲、程序方面：
一、訴外人中國信託商業銀行股份有限公司於民國93年3 月31日
    ，依金融機構合併法第十五條第一項第一款及第十八條第三
    項之規定，將其對被告之債權讓與原告，並於93年9 月20日
    將債權讓與之事實公告於眾聲日報第12版，原告為債權受讓
    人等情，有債權讓與證明書及債權讓與公告附卷可稽，是本
    債權讓與對債務人即被告已發生效力，先予敘明。
二、本件被告庚○○、甲○○經合法通知，未於最後言詞辯論期
    日到場，核無民事訴訟法第三百八十六條所列各款情形，應
    依原告之聲請，由其對被告庚○○、甲○○部分一造辯論而
    為判決。
三、按解散之公司除因合併、分割或破產而解散外，應行清算；
    上開規定於公司經中央主管機關撤銷或廢止登記者準用之，
    公司法第二十四條、第二十六條之一分別定有明文。次按，
    有限公司之清算，以全體股東為清算人，此於公司法第一百
    十三條準用第七十九條規定甚詳。查：
  (一)被告永洺科技有限公司已於訴訟繫屬前之96年7 月10日經主
    管機關廢止登記，迄今尚未選任清算人，有有限公司變更登
    記事項表、臺灣士林地方法院函在卷可稽。而丙○○、己○○、庚○○既為被告永洺科技有限公司登記之股東，則依法
    自應為被告永洺科技有限公司之法定清算人，而為該公司本
    件訴訟之法定代理人，則原告於本院99年5 月25日言詞辯論
    期日補正以清算人丙○○、己○○、庚○○為被告永洺科技
    有限公司之法定代理人，並無不合。
  (二)至於被告永洺科技有限公司之法定代理人丙○○雖陳稱：其
    子戊○○為被告永洺科技有限公司之員工，其為將健保掛在
    戊○○名下，曾將其身分證及印章交與被告庚○○，然其不
    知被登記為被告永洺科技有限公司之股東等語。惟查，丙○○並未舉證其確有遭人冒用名義登記為被告永洺科技有限公
    司股東之事實，則其前開所述，自不足取。準此，丙○○仍
    應為被告永洺科技有限公司之股東即法定清算人，而為被告
    永洺科技有限公司之法定代理人，堪以認定。
四、按訴狀送達後，原告不得將原訴變更或追加他訴，但擴張或
    減縮應受判決事項之聲明者，不在此限，民事訴訟法第二百
    五十五條第一項第三款定有明文。本件原告起訴請求被告給
    付利息部分，原聲明請求按年息8.42% 計算，請求違約金部
    分，原聲明請求逾期在六個月以內者，按上開利率10% ，逾
    期超過六個月者，超過部分按上開利率20% 計算；嗣於本院
    99年5 月25日言詞辯論期日縮減利息部分應受判決事項聲明
    為按年息7.33% 計算，違約金利率並隨同減縮。經核合於前
    開法條規定，應予准許。
乙、得心證之理由：
一、原告主張：
  (一)中國信託商業銀行股份有限公司於92年10月28日依銀行法第
    五十八條及金融機構合併法第五條規定，經財政部核准與萬
    通商業銀行股份有限公司合併，中國信託商業銀行股份有限
    公司為存續銀行，萬通商業銀行股份有限公司為消滅銀行，
    相關權利義務自由中國信託商業銀行股份有限公司概括承受
    。
  (二)被告永洺科技有限公司於90年6 月21日與萬通商業銀行股份
    有限公司簽訂委任開發國內信用狀契約，申請融資額度新台
    幣（下同）7,000,000 元，約定由被告永洺科技有限公司出
    具開發國內不可撤銷信用狀申請書循環動用，契約期間自91
    年6 月28日起至92年6 月28日止，利息按原告國內信用狀匯
    票已墊款通知書所載利率計算。並約定若到期不清償者，其
    逾期清償在六個月以內者，按上開利率10% ，超過六個月者
    ，超過部分按上開利率20% 計付違約金。嗣被告永洺科技有
    限公司分別於91年7 月4 日、同年8 月9 日依約向萬通商業
    銀行股份有限公司申請開發信用狀，借款各1,000,000 元、
    1,040,000 元。詎被告永洺科技有限公司未依約清償，依約
    債務已全部到期。屢向被告永洺科技有限公司催討，均置之
    不理；而被告庚○○、甲○○既為本債務之連帶保證人，自
    應與被告永洺科技有限公司負連帶清償責任。為此本於消費
    借貸及連帶保證契約之法律關係，起訴請求被告連帶返還借
    款本息及違約金等語。並聲明：如主文所示。
二、被告方面：
  (一)被告永洺科技有限公司則抗辯略以：對原告主張之事實不清
    楚等語，資為抗辯。並聲明：原告之訴駁回。
  (二)被告庚○○、甲○○未於言詞辯論期日到場，亦未提出書狀
    作何聲明或陳述。
三、兩造不爭執之事實：
    本件原告主張如前一所述之事實，已據其提出債權讓與證明
    書、債權讓與公告、委任開發國內信用狀契約、國內信用狀
    匯票已墊款通知書、授信保證書、放款貸放明細資料查詢、
    放款帳戶還款交易明細、產品利率查詢、國內不可撤銷即期
    信用狀、匯票、統一發票、匯票付款申請書為證。被告庚○○、甲○○經於相當時期受合法之通知，而於言詞辯論期日
    不到場，亦未提出準備書狀爭執，本院斟酌上開證物，自堪
    信原告主張為真實；被告永洺科技有限公司雖稱對於原告主
    張之事實不清楚，惟依民事訴訟法第二百八十條第二項規定
    ：「當事人對於他造主張之事實，為不知或不記憶之陳述者
    ，應否視同自認，由法院審酌情形斷定之。」，經查，原告
    已提出有被告永洺科技有限公司蓋章之委任開發國內信用狀
    契約、匯票付款申請書為證，又被告永洺科技有限公司並不
    爭執原告所提委任開發國內信用狀契約及匯票付款申請書上
    其印文之真正，則其空言不清楚原告主張之事實，又不提出
    其他答辯理由，應可認其對於原告主張之事實不爭執；是依
    上開證物，自堪信原告主張為真實。
四、從而，原告依消費借貸及連帶保證契約請求被告連帶給付借
    款如主文第一項所示，為有理由，應予准許。
五、訴訟費用之負擔：本件第一審裁判費為18,622元、公示送達
    登報費為500 元，共計19,122元，應由被告連帶負擔，爰確
    定如主文第二項所載。
丙、結論：原告之訴為有理由，並依民事訴訟法第三百八十五條
    第一項前段、第八十五條第一項前段，判決如主文。
中    華    民    國    99    年    7     月    6     日
                  民事第六庭    法  官  賴錦華
以上正本係照原本作成。
如對本判決上訴，須於判決送達後20日內向本院提出上訴狀。
中    華    民    國    99    年    7     月    6     日
                                書記官  沈世儒

司法院資訊處製作；財團法人民間司法改革基金會備份。
